【裁判字號】    95,易,298
【裁判日期】    950525
【裁判案由】    詐欺
【裁判全文】
臺灣高雄地方法院刑事判決               95年度易字第298號
公  訴  人  臺灣高雄地方法院檢察署檢察官
被      告  丙○○
上列被告因詐欺案件，經檢察官聲請簡易判決處刑（94年度偵字
第28397號），本院受理後（95年度簡字第265號），改依通常程
序審理，判決如下：
    主  文
丙○○幫助意圖為自己不法之所有，以詐術使人將本人之物交付
，處有期徒刑伍月，如易科罰金，以參佰元折算壹日。
    事  實
一、丙○○其明知提供自己之金融帳戶、存摺簿、提款卡、印章
    及密碼予陌生人士使用，常與財產犯罪密切相關，可能被犯
    罪集團所利用以遂其等詐欺犯罪及隱匿、掩飾其等犯罪所得
    財物或財產上利益之目的，竟仍容任所提供之帳戶可能被犯
    罪集團用以詐欺取財結果之發生，而基於幫助他人實施詐欺
    取財犯罪之不確定故意，於民國94年4月間某日，將其在高
    雄市三民區○○○路366路中國信託銀行三民分行所申設之
    帳戶（帳號00000-000000-0號）存摺、提款卡、密碼，出借
    予其真實姓名年籍均不詳，外號「阿明」之男子使用。嗣於
    同年4月24日，該綽號「阿明」之不詳男子所屬之詐欺犯罪
    集團某成員，基於意圖為自己不法所有之犯意聯絡，於94年
    4 月24日下午7時5分許，以電話聯絡乙○○，向其訛稱其於
    華南銀行新莊分行所申請之現金卡有三月份款項未繳，信用
    會不好，且資料已外洩，要求乙○○趕快報警云云，使乙○
    ○陷於錯誤，而依照指示將新台幣（下同）29000元現金存
    入中國信託銀行三民分行之丙○○上開帳戶內。惟乙○○於
    事後發覺受騙，乃報警偵辦。嗣因該詐騙集團成員於採作密
    碼時連續輸入密碼錯誤，提款卡遭鎖死而無法提領（卡片退
    回），乃請丙○○以存摺、印章臨櫃提領。丙○○乃於翌日
    持存摺、印章等物，並填寫提款單至中國信託商業銀行九如
    分行欲臨櫃提領時，因該帳戶已經警設為警示戶，受理提款
    之行員發覺有異，乃報警查獲上情。
二、案經高雄市政府警察局三民第一分局報告臺灣高雄地方法院
    檢察署檢察官偵查起訴，本院改依通常程序審理。
    理  由
壹、證據能力有無之認定：
一、按「被告以外之人於審判外之言詞或書面陳述，除法律有規
    定者外，不得作為證據。」刑事訴訟法第159條第1項固定有
    明文。惟按「被告以外之人於審判外之陳述，雖不符前四條
    之規定，而經當事人於審判程序同意作為證據，法院審酌該
    言詞陳述或書面陳述作成時之情況，認為適當者，亦得為證
    據。當事人、代理人或辯護人於法院調查證據時，知有第一
    百五十九條第一項不得為證據之情形，而未於言詞辯論終結
    前聲明異議者，視為有前項之同意。」刑事訴訟法第159條
    之5亦規定甚明。本件告訴人乙○○、證人謝淵泉於警訊中
    之供述、及中國信託商業銀行95年3月24日函附提款卡交易
    資料內之中文譯文，雖均屬被告以外之人於審判外之言詞或
    書面陳述，惟被告於本院調查證據時，均知有上情而未於言
    詞辯論終結前聲明異議，且本院審酌告訴人與被告素不相識
    ，其所為之陳述僅係其遭詐騙集團詐騙經過情形；證人謝淵
    泉與被告亦素不相識，其所為之陳述亦不過係被告提領過程
    而已；而提款卡交易資料之中文譯文，乃係銀行相關人員就
    該資料之交易代碼所代表意義，以中文說明，而被告就該陳
    述之內容亦均無爭執，本院審酌及此，認以之作為本案之證
    據，並無不適當之處，則上開審判外之陳述，依刑事訴訟法
    第159條之5之規定，自得為證據。
二、至於警卷所附中國信記商業銀行提款機交易明細、被告上開
    帳戶之歷史交易查詢報表、對帳單、存摺影本等，均係由機
    器於交易時所自動記錄所產生之資料，再經由列印機列印而
    出，並非屬人之供述，故無刑事訴訟法第159條第1項或第
    159條之4第各款之適用。合先敘明。
貳、實體部分:
一、訊據被告丙○○矢口否認有何幫助詐欺犯行，辯稱：上開帳
    戶係伊借予綽號「阿明」之友人，伊不知道那是詐騙集團云
    云。惟查：
（一）告訴人乙○○於94年4月24日下午7時5分許，接獲詐騙集
      團成員之電話後，即陷於錯誤信以為真，而依照指示將
      29000元現金存入中國信託銀行三民分行之丙○○上開帳
      戶內等情，業經告訴人乙○○於警訊中指述明確，並有警
      卷所附中國信記商業銀行提款機交易明細、被告上開帳戶
      之歷史交易查詢報表、對帳單、存摺影本在卷可稽。嗣告
      訴人乙○○於發覺受騙後即報警處理，並經警設立為警示
      帳戶後，被告復於翌日持該帳戶存摺、印章至中國信託商
      業銀行九如分行欲臨櫃提領，因該帳戶已設為警示帳戶，
      乃提領未果，並經該分行行員報警查獲被告等情，亦經證
      人謝淵泉於警訊中證述屬實。
（二）被告就其所申設之上開帳戶存摺、提款卡等物之流向，先
      於警訊中供稱係於警詢前二日遺失，復於偵查及本院訊問
      時供稱係出借予友人「阿明」，其供詞先後矛盾，已難採
      信。且被告之上開帳戶於94年4月25日上午10時43分許曾
      因密碼錯誤次數超過規定，密碼被鎖住之情形，此有中國
      信託商業銀行95年3月24日函附提款卡交易資料在卷可憑
      。故被告乃於94年4月25日上午欲臨櫃提領，此亦經被告
      自承在卷，並有提款憑證一紙附卷供參。
（三）按金融帳戶係個人理財之工具，一般人向金融機構開設帳
      戶，並無任何法令之限制，只須提出身分證、印章即可辦
      理開戶申請，此為眾所週知之事實，則依一般人之社會生
      活經驗，苟見他人不自己申請開立帳戶而蒐集不特定人之
      帳戶使用，衡情應當明知對於收集之帳戶乃係被利用為與
      財產有關之犯罪工具。被告乃係一位心智健全之成年人，
      對此當無不知之理，其竟提供自己帳戶以供他人使用，應
      足認被告顯然明知該帳戶係供他人用於財產犯罪而供存入
      某筆資金後，再行領出之用，且該筆資金之存入及提領過
      程係有意隱瞞其流程及行為人身份曝光之用意，而近來利
      用人頭帳戶詐欺取財及擄車勒贖之犯罪類型層出不窮，該
      等犯罪，多數均係利用人頭帳戶作為出入帳戶，並經媒體
      廣為披載，被告等係成年且智力成熟之人，對此應知之甚
      詳。足見被告顯有幫助他人詐欺取財之不確定故意至明。
（四）綜上所述，被告前揭所辯各節，要係事後卸責之詞，不能
      採信。事證明確，被告犯行堪以認定
二、核被告丙○○所為，係幫助他人犯刑法第339條第1項之詐欺
    取財罪。被告提供自己存摺予他人幫助犯詐欺罪，所為係詐
    欺罪構成要件以外之行為，為幫助犯，應依刑法第30條第2
    項之規定按正犯之刑減輕之。爰審酌被告將金融帳戶提供他
    人犯罪使用，紊亂社會正常交易秩序，並使不法之徒藉此輕
    易詐取財物，致檢警難以追查緝捕，助長簡訊詐財犯罪集團
    詐騙財物之犯罪風氣，所造成危害自非輕微，且被告犯後仍
    矢口否認犯行，顯無悔意，犯後態度不佳，及被害人遭詐騙
    財物而匯入被告所提供帳戶之款項共達29000元，損害非輕
    等一切情狀，量處如主文所示之刑，並諭知易科罰金之折算
    標準，以資懲儆。
據上論斷，應依依刑事訴訟法第452條、第299條第1項前段，刑
法第339條第1項、第30條第2項、第41條第1項前段，罰金罰鍰提
高標準條例第1條前段、第2條，判決如主文。
本案經檢察官甲○○到庭執行職務。
中    華    民    國    95    年    5     月    25    日
                  刑事第九庭  審判長法官  張世賢
                                    法官  陳建和
                                    法官  王啟明
以上正本證明與原本無異。
如不服本判決，應於收受送達後10日內向本院提出上訴書狀。
中    華    民    國    95    年    5     月    26    日
                                    書記官陳心儀
附錄本判決論罪之法條：
中華民國刑法第339條
意圖為自己或第三人不法之所有，以詐術使人將本人或第三人之
物交付者，處5年以下有期徒刑、拘役或科或併科1千元以下罰金
。
以前項方法得財產上不法之利益或使第三人得之者，亦同。
前二項之未遂犯罰之。


司法院資訊處製作；財團法人民間司法改革基金會備份。
